臺灣高等法院刑事判決　　　　　　 99年度上更(一)字第519號
上　訴　人　臺灣板橋地方法院檢察署檢察官
被　　　告　劉００姓名年籍、.
輔　佐　人　杜玉桃
選任辯護人　法律扶助律師張漢榮
上列上訴人因被告家暴妨害性自主案件，不服臺灣板橋地方法院
97 年度訴字第1521號，中華民國98年1月16日第一審判決（起訴
案號：臺灣板橋地方法院檢察署97年度偵字第2605號），提起上
訴，經最高法院發回更審，本院判決如下：
    主  文
原判決撤銷。
劉００連續對未滿十四歲之女子犯強制猥褻罪，處有期徒刑年
貳月。
    事  實
一、劉００於民國94年9月初結識Ｂ女（代號00000000，民國85
    年9月生，真實姓名年籍詳卷，下稱Ｂ女）之母Ａ女（代號
    00000000C，真實姓名年籍詳卷，下稱Ａ女，98年5月2日死
    亡）後，即與Ａ女、Ｂ女共同居住在新北市樹林區之租屋處
    ，劉００並與Ａ女於95年2月6日結婚，其與B女有家庭暴力
    防治法第3條所稱之家庭成員關係。詎劉００明知Ｂ女於行
    為時為未滿14歲之兒童，性自主決定權尚未臻成熟，竟為滿
    足自己之性需求，基於強制猥褻未滿14歲女子之概括犯意，
    未得Ｂ女之同意，自94年9月間起至95年初止，在上揭新北
    市樹林區租屋處，趁與Ａ女、Ｂ女一起同床就寢之早晨Ａ女
    尚未甦醒之機會，利用其身為長輩之權勢，以其性器官來回
    摩擦Ｂ女之性器官，其間Ｂ女雖曾反抗稱不要，但劉００恫
    嚇Ｂ女不得將此事告知Ａ女，否則將毆打Ｂ女，致Ｂ女不敢
    抗拒，任由劉００連續違反Ｂ女意願，以上揭方式先後強制
    猥褻得逞共計3次，每次約隔2、3天。劉００復自95年初起
    至同年6月底，在其另承租位於臺北縣新店巿之租屋處內，
    承接上揭強制猥褻未滿14歲女子之概括犯意，亦未經Ｂ女同
    意，趁其與Ｂ女單獨在家且Ｂ女躺臥之際，進入房間並反鎖
    房門，先徒手撫摸Ｂ女胸部，Ｂ女因畏懼劉００上揭恫嚇言
    語及顧忌劉００為長輩之身分，仍不敢抗拒，劉００即連續
    違反Ｂ女意願，再以其性器官摩擦Ｂ女性器官之方式，先後
    強制猥褻得逞2次。嗣經Ｂ女就讀之學校老師察悉Ｂ女有異
    ，而通報臺北縣政府家庭暴力暨性侵害防治中心後始查獲上
    情。
二、案經臺北縣政府警察局報請臺灣板橋地方法院檢察署檢察官
    偵查起訴。
    理  由  
壹、證據能力部分：
一、證人Ｂ女之警詢陳述：
  (一)按被告以外之人於檢察事務官、司法警察官或司法警察調查
    中所為之陳述，與審判中不符時，其先前之陳述具有較可信
    之特別情況，且為證明犯罪事實存否所必要者，得為證據，
    刑事訴訟法第159條之2亦有明定。所謂「與審判中不符」，
    係指該陳述之主要待證事實部分，自身前後之供述有所不符
    ，導致應為相異之認定，此並包括先前之陳述詳盡，於後簡
    略，甚至改稱忘記、不知道或有正當理由而拒絕陳述等實質
    內容已有不符者在內（最高法院96年度台上字第4365號判決
    意旨可資參照）。又倘法院已經依據當事人聲請傳喚相關證
    人到庭接受檢辯雙方之交互詰問，則法院既已透過直接、言
    詞審理方式檢驗過該證人之前之證詞，當事人之反對詰問權
    亦已受到保障得以完全行使之情況下，該等審判外證據除有
    其他法定事由（例如：非基於國家公權力正當行使所取得或
    私人非法取得等，而有害公共利益，即以一般證據排除法則
    為判斷），應認該審判外供述已得透過審判程式之詰問檢驗
    ，而取得作為證據之資格，亦即其審判外供述與審判中供述
    相符部分，顯然已經構成具備可信之特別情狀，當然有證據
    資格（實務上之作用常為引用該等陳述與審判中陳述相符，
    強化該證人供述之可信度），其不符部分，作為檢視審判中
    所為供述可信與否之彈劾證據，當無不許之理，甚者，其不
    符部分倘係於司法警察、檢察事務官調查中之供述，作為認
    定被告犯罪與否或不構成犯罪與否之證據，亦僅需依照刑事
    訴訟法第159條之2規定，斟酌其審判外供述作成外部環境、
    製作過程、內容、功能等情況認為之前供述較為可信，即可
    取得證據資格，而作為認定事實之證據資格（參照最高法院
    94年度臺上字第2507號、95年臺上字第2515號判決意旨）。
  (二)經查：
    證人即被害人Ｂ女於司法警察面前所為陳述，係甫為警查獲
    之後，而依當時客觀情狀，距離案發時間較近，較無遺忘、
    失神、空白、錯認、偏頗等記憶缺失，面對犯罪真相呈現之
    自我壓抑與迴護利害關係人之心理防衛機制作用力亦較低，
    且本件係Ｂ女學校老師察覺Ｂ女有異，始通報縣政府，並非
    Ｂ女有意之主動供出，其警詢陳述，對於真實案情之陳述較
    未受其他外力干擾，復未有何非出於自由意志所陳述之情形
    ，因此就陳述時之外部狀況予以觀察，Ｂ女於警詢之陳述係
    在可信為真實之特別情況下所為者而言，相較其於審判時，
    或因時隔相當時日，或因受創而有意遺忘，而稱「記不得」
    「忘記了」，未為完整陳述，此乃人之常情。惟本院認Ｂ女
    對被告所為指證並非誣陷（理由詳後述），且其於警詢時在
    社工人員保護陪同，讓Ｂ女充分了解詢問內容，利其真實完
    整回答，並充分理解其自己所為陳述之事實，故其警詢中陳
    述自有較可信之特別情況，且其陳述關於被告之行為時間及
    過程，亦為證明本案犯罪事實之存否所必要，就Ｂ女於警詢
    中之陳述關於被告之行為時間及過程與審判中所述不符部分
    ，參酌全案卷證，經比較取捨採酌，依刑事訴訟法第159條
    之2規定，Ｂ女於警詢之陳述，當然已取得作為證據之資格
    ，而有證據能力。
二、本件下列所引用之被告以外之人於警詢、偵訊之陳述，業據
    被告及其辯護人於本院準備程序時同意作為證據（本院更(一)
    卷第42頁愛路），被告及其辯護人復未於言詞辯論終結前聲
    明異議，依刑事訴訟法第159條之5第2項、第1項規定，視為
    同意作為證據。本院並審酌上揭被告以外之人所為陳述作成
    之情況，均係出於自由意志，並無證明力顯然過低之情形，
    亦無任何顯不可信之情狀，認均適當，應皆有證據能力。
三、又94年2月5日修正公布、94年8月5日施行之性侵害犯罪防治
    法第12條第2項規定「司法機關所製作必公示之文書，不得
    揭被害人之姓名、出生年月日、住居所及其他足資辨別被害
    人身分之資訊」，所謂其他足資辨別被害人身分之資訊，包
    括被害人照片或影像、聲音、住址、親屬姓名或其關係、就
    讀學校與班級或工作場所個人基本資料。
貳、實體部分：
一、訊據被告劉００矢口否認有強制猥褻之犯行，辯稱：伊完全
    不知怎麼回事，並無猥褻Ｂ女云云。經查：
  (一)證人即被害人B 女關於本案之歷次陳述如下：
  1.證人即被害人B女於警詢時供述：劉爸爸（即被告，代號000
    0-0000A）有用他尿尿的地方碰伊尿尿的地方，伊覺得他強
    暴我，後來學校老師知道，有告訴伊那叫做性侵害。在伊念
    國小2年級上學期（約94年9月初），媽媽認識劉爸爸，伊等
    去住劉爸爸在臺北縣樹林租的房子（地址不知道，住2樓，
    沒有電梯，其他的就不記得了），那時伊等4個人都睡在同1
    張雙人床上，伊睡在爸爸左手邊位置，爸爸會趁早上媽媽和
    妹妹都還沒睡醒時，爸爸會隔著褲子用他尿尿的地方碰伊尿
    尿的地方，他的身體前後動來動去，他沒有脫衣服和褲子，
    也沒有脫伊的，直到媽媽因為爸爸身體動來動去被吵醒後，
    爸爸才停止，伊不知道媽媽有沒有問爸爸什麼，只知道媽媽
    看爸爸一眼後就起床，爸爸就會轉回正面看電視。當時伊很
    害怕，不敢大叫，因為劉爸爸生氣的時候很兇，伊怕他會打
    伊。這樣情形總共3次，時間伊真的都記不起來了，只記得
    都在伊2年級時，1次之後都大概間隔2、3天。還有在伊2年
    級下學期升3年級前（約95年寒假後至95年9月前），伊和媽
    媽、妹妹、劉爸爸搬去臺北縣新店市（詳細住址伊不知道，
    住3樓，伊只知道那是1棟沒有電梯的公寓），在臺北縣新店
    市的家，爸爸會趁媽媽和妹妹出門買東西時對伊性侵害，伊
    躺在自己房間的床鋪上聽音樂，爸爸直接進來伊房間把門反
    鎖，伊覺得很恐怖，很怪，想要跑出去房間，可是伊又不敢
    ，爸爸就說：「妹妹，側身一下」，他自己也過來躺在床上
    ，伊和爸爸面對面，他用手在伊衣服外面摸伊胸部，用他尿
    尿的地方碰伊尿尿的地方，伊有感覺硬硬的，當時爸爸沒有
    脫衣褲，也沒有脫伊衣服和褲子，直到媽媽按電鈴，爸爸跑
    去開門，才停止的。在臺北縣新店市的家總共發生兩次這樣
    的情形，兩次的時間隔多久伊不知道，日期伊也不記得。這
    幾次劉爸爸都沒有打伊，只是叫伊不可以把他尿尿的地方碰
    伊尿尿的地方的事告訴媽媽，不然他會打伊等語（偵卷第5
    至7頁）。
  2.證人即被害人B女於偵查中證述（B女因未滿16歲，依法毋庸
    具結）：被告有對伊性侵害，伊在念國小2年級時，住在被
    告臺北縣樹林市租屋處，當時媽媽與妹妹都不在場，是早上
    還是晚上伊不記得，伊躺著看電視，被告就直接趴在伊身上
    ，他沒有脫衣服也沒有脫褲子，他是隔著褲子用他的下體碰
    伊下體，他那時是醒的，後來發生什麼是其伊不記得了。95
    年間伊跟被告搬到臺北縣新店市租屋處，被告在臺北縣新店
    租屋處，有對伊性侵害，他用手隔著衣服摸伊胸部、下體，
    他也有用他的下體碰伊的下體，那時他跟伊都有穿褲子，伊
    不敢反抗，因為他很兇，但是伊那時有跟他說不要，被告在
    新店租屋處對伊做上開行為幾次，伊不記得，好像3次。伊
    等住在樹林時是跟被告住同1間，他有隔著褲子用他的下體
    碰伊的下體，他在新店租屋處時，也是跟伊及媽媽睡在同1
    個房間，他也有在那邊隔著衣服摸伊胸部，也有隔著褲子用
    他下體碰伊下體等語（偵卷第41至42頁）。
  3.證人即被害人B女於原審審理時證述：伊不喜歡被告以他的
    下體對伊摸來摸去，他對伊摸來摸去大概的時間、地點、次
    數，伊已不記得了。之前被告跟伊還有伊母親、妹妹一同居
    住在樹林和新店，原先是住在樹林，只有1個房間，伊跟媽
    媽及被告同睡一張彈簧床，被告趁早上媽媽還沒有醒來時摸
    伊，直到媽媽因為被告身體動來動去被吵醒後被告才停止，
    後來才搬到新店，有2個房間，伊跟妹妹睡，媽媽跟被告睡
    ，被告就是在這兩個共同居住的地點對伊摸來摸去，被告是
    用他的下體摸伊重要部位，他在新店時還有摸伊胸部，但他
    都沒有脫褲子，也沒要伊脫褲子、衣服。他摸伊時，新店家
    中都沒有其他人在，都是白天當媽媽跟妹妹出去買東西，伊
    在床上時。伊之後沒有跟母親或妹妹說過這件事，因伊不敢
    講，伊怕被告會打伊，被告用他下體摸伊重要部位時，伊不
    願意，也沒有同意，但伊不敢抵抗，伊曾跟伊姨婆的老公（
    伊稱為姨丈）說過此事，姨丈也就是伊警詢所稱之舅公。新
    店之後，伊就跟媽媽搬去烏來福山居住，但伊現在沒有跟伊
    母親同住。伊偵查時說搬到新店後，曾經有2次被告趁著媽
    媽、妹妹出門買東西時，對伊性侵害，這2次發生的時間是
    在暑假前，被告對伊做伊不喜歡的事情，是在他受傷之前等
    語（原審卷第67至79頁）。
  4.證人即被害人B女於本院上訴審之準備程序時供述：被告是
    伊母親的男友，在樹林家中，當時除了伊跟媽媽、劉小明外
    ，還有妹妹，被告確實有他尿尿的地方壓著伊下體，他尿尿
    的地方是硬的，他有隔著伊的衣服，他有伸進伊衣服摸伊胸
    部，也有用手摸伊尿尿的地方，他當時沒有穿褲子，但他沒
    有脫伊褲子，他有叫伊不要告訴媽媽，但他摸的次數伊已忘
    記，只記得不只1次，正確時間伊也不記得了，最後1次應該
    是3年級時，他對伊磨擦時，伊有看過幾次他尿尿的地方流
    出白白的東西等語（本院上訴字卷第32頁反面至33頁）。
  (二)被害人B女前開歷次所述，其就遭被告性侵害之時機、方式
    、次數等節固有部分不一之處（如於警詢時供述在新北市樹
    林區租屋處時，被告趁早上Ｂ女之母Ａ女及妹妹未睡醒時，
    沒有脫衣褲，隔著褲子用下體碰Ｂ女的下體、身體前後動來
    動去，總共3次，1次之後大該隔2、3天，而在新北市新店區
    租屋處時，被告趁Ｂ女之母及妹妹出門時，沒有脫衣褲，用
    手在Ｂ女衣服外面摸胸部及用下體碰Ｂ女的下體，總共2次
    ；於偵查中供述在新北市樹林區租屋處時，被告趁Ｂ女看電
    視、其母及妹妹不在場時，沒有脫衣褲直接趴在Ｂ女身上，
    隔著褲子用下體碰Ｂ女下體，而在新北市新店區租屋處時，
    被告用手隔著衣服摸Ｂ女胸部、下體及用下體碰Ｂ女下體，
    兩人都有穿褲子，次數好像是3次；嗣於原審就遭被告性侵
    害過程、次數等節，始則供述「已忘記了」、「不記得了」
    等語，而經提示警詢筆錄及偵訊筆錄後，則供述被告確曾對
    其為筆錄所述性侵害行為，並供述被告在新北市樹林區租屋
    處時係趁早上Ｂ女之母未睡醒時對其性侵害，而在新北市新
    店區租屋處時則係趁白天Ｂ女之母及妹妹外出時對其性侵害
    兩次；再於本院上訴審準備程序時供述被告以手直接或隔著
    Ｂ女胸部及下體，被告有射精，最後1次係小學3年級等語）
    ，惟就被告於94年9月間起至95年初，在新北市樹林區之租
    屋處，利用與Ｂ女同床睡覺之機會，以其下體摩擦Ｂ女下體
    之方式3次對Ｂ女為猥褻行為，復自95年初起至同年6月底，
    在新北市新店區之租屋處內，趁Ｂ女之母及妹妹外出，而與
    Ｂ女單獨在家之際，以徒手撫摸Ｂ女胸部及以下體摩擦Ｂ女
    下體等方式2次對Ｂ女為猥褻行為等節，前後互核均大致相
    符。按「告訴人、證人之陳述有部分前後不符，或相互間有
    所歧異時，究以何者為可採，法院原得本其自由心證予以斟
    酌，非謂一有不符或矛盾，即應認其全部均為不可採信（最
    高法院74年臺上字第1599號判例意旨參照）。苟其基本事實
    之陳述，若果與真實性無礙時，則仍非不得予以採信。況依
    一般經驗法則，被害人就同一被害事實，反覆接受不同司法
    人員之訊問，被害人在各次訊問時，是否均能作精確的陳述
    ，因被害人主觀上所具備記憶及描述事物的能力而有不同，
    甚至與訊問者訊問之方式、態度及被害者臨場之情緒亦有關
    聯，其陳述再透過不同紀錄人員之紀錄，在筆錄的記載上呈
    現若干差異，實屬無可避免（最高法院92年度臺上字第1961
    號判決意旨參照）。本件被害人Ｂ女前揭證述遭被告猥褻等
    主要情節之陳述，前後既均大致相符，已如前述，則雖有前
    述如方式、次數等小部分細節之不同，本院審酌其於96年9
    月、97年2月26日、同年10月14日及98年3月24日接受警詢、
    偵訊、原審及本院上訴審訊問時，距離本件事發開始之94年
    9月間，已相距至少2年以上，證人即被害人Ｂ女對於案發時
    間等部分細節，或因時間久遠而記憶疏失，或因並非其主導
    、決定而未能注意、記憶，尚屬人情之常，自不能以證人即
    被害人Ｂ女上開證述之細節稍有不同，即認其證述具有明顯
    瑕疵。況本件為家內性侵害案件，被害人對於受害情節之描
    述，緣於內心之羞惡痛苦，本難期每次之陳述均充分完足，
    對於細節之記憶及陳述均具體清晰，加以本件被害人Ｂ女為
    85年9月出生，有其年籍資料在卷可憑（偵卷第25頁性侵害
    案件專用密封公文內），於遭被告猥褻之初，僅為就讀國小
    2、3年級之兒童，對於猥褻行為不甚解其義，甚且於警詢時
    供述：「後來學校老師知道，有告訴我那叫做性侵害」始知
    悉遭性侵害，是對於遭被告猥褻之詳細時間、地點、方式、
    在場人員等細節無法記憶完全，本屬自然。故被害人於警詢
    時、偵查中、原審審理時及本院上訴審準備程序時所述遭被
    告猥褻之上開細節，雖有些許差異，惟對於遭被告多次猥褻
    之犯行，則堅指如一，尚難以其就枝微末節前後所陳未盡一
    致，即認其證言俱不可採。綜上，且參諸Ｂ女於案發後係經
    學校老師察覺有異狀，通報臺北縣政府家庭暴力暨性侵害防
    治中心社工，始循線查獲本件，堪認Ｂ女前開所述應非虛構
    或憑空捏造之舉，其所述確有遭被告猥褻多次等節非虛。至
    被告行為時究係有無穿著衣褲、趁何時機、是否直接以手或
    下體摩擦Ｂ女下體等方式對Ｂ女為猥褻行為，及被告在新北
    市樹林區之租屋處對Ｂ女猥褻3次、每2、3天1次，而在新北
    市新店區租屋處則對Ｂ女猥褻2次或3次等節，本院審酌Ｂ女
    僅於本院上訴審準備程序時供述被告在新北市新店區租屋處
    直接以手及下體摩擦Ｂ女胸部及下體之方式為猥褻及有射精
    ，其他均指陳係以手或下體隔著衣褲摩擦Ｂ女胸部及下體等
    語，認應以Ｂ女前後指述相符者即被告係以手及下體隔著衣
    褲撫摸Ｂ女胸部及下體部分之供述為可採。另Ｂ女於偵查中
    所述關於被告在新北市新店區租屋處對其猥褻之次數乙節，
    則應依證據法則有關「事實有疑，即利於被告」之原則，認
    以被告在新北市新店區租屋處對Ｂ女猥褻之次數為2次部分
    之供述為可採。至於被告究有無以下體插入Ｂ女下體乙節，
    本院審酌Ｂ女僅於本院上訴審準備程序時指陳被告有以下體
    進入其下體之方式為性侵害，其他均無此指陳等語，則此部
    分供述應認尚難遽信為真實。
  (三)證人即被害人Ｂ女之母Ａ女於原審具結雖稱：在樹林住時，
    Ｂ女有和伊同住，但伊的小女兒在板橋寄養在別人家中，還
    沒有帶回來。晚上伊等3人睡在一起，伊睡中間，Ｂ女睡伊
    旁邊，和被告結婚之後才接Ｂ女妹妹回來住，那時已住在新
    店等語（原審卷第99至101頁），核與被害人Ｂ女所述遭被
    告在新北市樹林區租屋處性侵時，其妹妹亦同居一處不符；
    然被害人Ｂ女於案發時僅10歲，實難苛求於距案發3年後猶
    能就此細節清楚記憶。又Ａ女雖證述係睡在被告與Ｂ女中間
    ，然其同時復證稱：伊睡中間時，有時被告的手會伸到Ｂ女
    那邊去等語（原審卷第103頁），則縱被告並非與Ｂ女仳鄰
    而眠，亦不得即認被告無趁Ａ女睡夢中對Ｂ女違猥褻行為之
    機會。況參諸Ａ女於原審證稱：Ｂ女沒有跟伊講過遭被告欺
    負，她不敢講，後來伊離開被告回到烏來住時，Ｂ女才偷偷
    跟伊講，她說「如果你不在，爸爸會對我毛手毛腳」，在伊
    等新店租屋處，有看過被告打Ｂ女，被告動不動就罵小孩，
    動不動就打小孩，連伊也打，有時還不讓小孩子去睡覺，還
    在床上潑水。伊知道Ｂ女有時會說謊，講話有點會騙人，但
    如果遇到正事就不會說謊，例如哪個男孩子對她毛手毛腳，
    這個她就會講，不會說謊等語（原審卷第102至105頁），核
    與Ｂ女上開所述因被告很兇、會打人，故不敢將遭性侵害之
    事告訴其母Ａ女乙節相符，則縱證人即被害人Ｂ女就讀之國
    小訓育組長汪○○於原審證稱：Ｂ女平常在學校習慣拿小朋
    友的東西，根據老師的說法，她會有小說謊的情形等語（原
    審卷第81頁），惟亦不得據此即認被害人Ｂ女上開所述內容
    憑信性堪疑。
  (四)至被害人Ｂ女於本院上訴審準備程序時雖供述：被告最後1
    次用他尿尿的地方碰伊是在3年級的時候等語，惟證人Ａ女
    於原審審理時證述：伊等是於95年6月底時從樹林搬到福山
    村，好像是小孩開學前1、2個月，伊在烏來福山村住了2年
    被告沒有去福山村居住過，他都沒有來看伊，也沒有拿錢回
    來過，被告在伊還沒有搬到福山之前，他就已經有一陣子沒
    有回來等語（原審卷第103頁），可見被害人Ｂ女及其母Ａ
    女於95年6月底即搬離與被告同居之新北市新店區租屋處，
    而遷至新北市烏來區居住，且無來往，則被告自95年7月起
    即無從對被害人Ｂ女為猥褻行為，是被告對被害人Ｂ女為最
    後1次之猥褻行為應係於95年6月底，堪以認定。
  (五)又證人即被害人Ｂ女就被告對其為猥褻行為時之反應，於警
    詢時供述：當時伊很害怕，不敢大叫，因為劉爸爸生氣時很
    兇，伊怕他會打伊、伊覺得很恐怖，很怪，想要跑出去房間
    ，可是伊又不敢、劉爸爸叫伊不可以把他尿尿的地方碰伊尿
    尿的地方的事告訴媽媽，不然他會打伊等語；於偵查中供述
    ：被告對伊做上開動作時，伊不敢反抗，因為他很兇，但伊
    那時有跟他說不要等語；嗣於原審審理時供述：被告用他下
    體摸伊重要部位時，伊並不願意，也沒有同意，但伊不敢反
    抗等語；而證人Ａ女於原審亦證述：伊有看過被告打Ｂ女，
    被告動不動就罵小孩，動不動就打小孩，連伊也打等語。綜
    上，被害人Ｂ女平日即遭被告暴力相向，因而畏懼被告暴力
    報復，於遭猥褻之其間Ｂ女雖曾反抗稱不要，但被告恫嚇Ｂ
    女不得將此事告知Ａ女，否則將毆打Ｂ女，致Ｂ女不敢抗拒
    ，始任由被告猥褻，應堪認被告確係違反被害人Ｂ女意願對
    其猥褻無訛。
  (六)綜上所述，被告空言否認犯行，委無足採。本件事證已臻明
    確，被告犯行洵堪認定，應依法論科。
二、被告行為後，刑法於94年2月2日修正公布，並於95年7月1日
    起施行。茲就上開規定比較適用如下：
  (一)刑法第224條之1對於14歲以下之女子以違反其意願之方法而
    為猥褻之行為之罪，即犯刑法第224條之罪，而有同法第222
    條第1項第2款之情形者，經比較新舊法之結果，僅原刑法第
    222條第1項第2款之「對14歲以下之男女犯之者」之文字配
    合修正為「對未滿14歲之男女犯之者」，行為時法並無不利
    於被告之情形。
  (二)刑法第56條連續犯之規定經刪除，連續犯規定經刪除後，數
    行為將論以數罪，併合處罰，並非較有利於被告，是依修正
    後刑法第2條第1項規定，比較新舊法結果，仍應適用較有利
    被告行為時之法律即舊法論以連續犯。
  (三)本件綜合上揭新舊刑法比較之結果，並本於統一性及整體性
    原則，修正後之刑法，並未較有利於被告，爰一體適用修正
    前（即行為時）之刑法。
三、按刑法上之猥褻罪，係指姦淫以外，足以興奮或滿足性慾之
    一切色情行為而言（最高法院63年臺上字第2235號判例意旨
    參照）。本件被告將以下體磨擦Ｂ女下體及撫摸其胸部等諸
    次行為，在客觀上均足以引起一般人之性慾，主觀上亦可滿
    足被告性慾，自屬猥褻行為無疑。又按對7歲以上未滿14歲
    之男女，合意而為性交，應論以刑法第227條第1項之對於未
    滿14歲之男女為性交罪。如對7歲以上未滿14歲之男女非合
    意而為性交，或係對未滿7歲之男女為性交，則基於對未滿
    14歲男女之保護，應認所為已妨害該未滿14歲之人「性自主
    決定」之意思自由，均屬「以違反意願之方法」而為，均應
    論以刑法第222條第1項第2款之加重違反意願性交罪（最高
    法院99年第7次刑事庭決議意旨參照）。查Ｂ女係85年9月生
    ，有真實姓名代號對照表附卷可佐（偵卷第25頁性侵害案件
    專用密封公文內），被告對Ｂ女所為如事實欄所示犯行時，
    Ｂ女為滿7歲以上未滿14歲之兒童，而被告與Ｂ女之母同居
    並結婚，是其對Ｂ女之年齡為何，顯然知悉，且被告對Ｂ女
    為上開犯行時，Ｂ女均未曾表示同意，甚或有表明拒絕之言
    語等情，業經Ｂ女證述如前，是核被告所為，均係犯行為時
    刑法第224條之對於女子以違反其意願之方法而為猥褻罪，
    而有同法第222條第1項第2款（對14四歲以下之女子犯之者
    ）情形，應依修正前刑法第224條之1之加重強制猥褻罪論處
    。被告先後多次猥褻行為，時間緊接，犯罪構成要件相同，
    顯係出於概括犯意反覆為之，應依修正前刑法第56條連續犯
    之規定論以一罪，並加重其刑。又被告係對家庭成員故意實
    施身體上之不法侵害行為，亦屬家庭暴力防治法第2條第2款
    所稱之家庭暴力罪。上開犯罪乃就被害人係兒童或少年特別
    為處罰之規定，依兒童及少年福利法第70條第1項但書之規
    定，已無援引同條項前段而予被告加重其刑之餘地。另按刑
    法第224條之1之加重強制猥褻罪，係以被害人之年齡為其特
    殊要件，苟被害之男女，為未滿14歲，縱行為人係利用權勢
    ，對於服從自己監督之人為之，亦應認為被吸收於上開條項
    犯罪之內，而無適用第228條罪之餘地（最高法院77年度台
    上字第2080號判決意旨參照）。查被告係被害人Ｂ女之繼父
    ，其等並自94年9月間即共同居住於新北市樹林區租處，係
    實際負責照護、監督之人，竟利用機會而對於受自己監督、
    扶助、照顧之被害人為猥褻行為，本應論以刑法第228條第2
    項之罪；惟因該罪縱依兒童及少年福利法第70條第1項前段
    之規定加重其刑（對於被害人為兒童及少年特予加重刑責，
    乃刑法分則之加重而影響其法定刑）後，相較於前揭對於未
    滿14歲女子為強制猥褻既遂罪而言仍屬輕罪，揆諸前揭實務
    見解，應被吸收於刑法第224條之1之處罰規定內，不另論罪
    。
四、原審未為詳究，遽認被告自94年9月至95年6月底並無對被害
    人Ｂ女為強制猥褻行為，而為被告無罪之諭知，尚有違誤。
    公訴人上訴意旨，執此指摘原判決不當，為有理由，應予撤
    銷改判。爰審酌被告並無其他前科，有本院被告前案紀錄表
    在卷可稽，素行非劣，國中畢業，現無固定工作及住所，其
    明知被害人Ｂ女為未滿14歲之女子，且係同居人Ａ女之女，
    竟為逞個人性慾，罔顧人倫，對Ｂ女為猥褻行為，危害被害
    人身心健康與人格發展，惡性非輕，及其犯罪手段、情節，
    犯後態度等一切情狀，量處如主文所示之刑，以資懲儆。
五、按被告行為後，刑法第91條之1關於強制治療之規定亦經修
    正，而強制治療係屬拘束人身自由之保安處分，並不適用刑
    法第2條第2項保安處分從新原則之規定，仍應依刑法第2條
    第1項之規定，適用最有利於行為人之法律（此部分因與罪
    刑無關，不必與前揭刑法相關修正規定為綜合比較）。而刑
    法第91條之1關於強制治療之規定，修正前規定：「犯第221
    條至第227條、第228條、第229條、第230條、第234條之罪
    者，於裁判前應經鑑定有無施以治療之必要。有施以治療之
    必要者，得令入相當處所，施以治療。前項處分於刑之執行
    前為之，其期間至治癒為止。但最長不得逾三年。前項治療
    處分之日數，以一日抵有期徒刑或拘役一日或第42條第4項
    裁判所定之罰金額數。」，修正後則規定：「犯第221條至
    第227條、第228條、第229條、第230條、第234條、第332
    條第2項第2款、第334條第2款、第348條第2項第1款及其特
    別法之罪，而有下列情形之一者，得令入相當處所，施以強
    制治療：一、徒刑執行期滿前，於接受輔導或治療後，經鑑
    定、評估，認有再犯之危險者。二、依其他法律規定，於接
    受身心治療或輔導教育後，經鑑定、評估，認有再犯之危險
    者。前項處分期間至其再犯危險顯著降低為止，執行期間應
    每年鑑定、評估有無停止治療之必要。」，比較修正前、後
    之規定，修正後由刑前治療改採刑後治療，並不得折抵刑期
    ，且強制治療期間刪除最長不得逾3年之限制，改採絕對不
    定期之保安處分制度，是修正後之規定，顯然不利於被告（
    最高法院96年度第3次刑事庭會議決議參照），是依刑法第2
    條第1項前段之規定，就本件被告所犯之罪，有關施以強制
    治療之保安處分，應適用較有利於被告之修正前刑法第91條
    之1第1項、第2項之規定。本院依修正前刑法第91條第1項之
    規定，囑託臺北榮民總醫院鑑定被告有無施以治療之必要，
    經該鑑定機關綜合個案史、案由經過、事後前後之精神狀態
    檢查、心理測驗及預測犯罪再犯量表，認「劉員目前無明顯
    精神病症狀及性倒錯疾病，加上劉員再犯危險性評估屬低危
    險性，故劉員目前尚無依刑法第91條之1規定（修正前）施
    以治療之必要」，此有該院出具之精神鑑定書1份在卷可憑
    （本院更(一)卷第46至50頁），本院並衡酌被告過去並無性犯
    罪而遭判刑之紀錄，對Ｂ女為猥褻雖有恫嚇言語，但並無施
    以暴力手段，且依被告所稱，其於案發後遭Ａ女派人毆打頭
    部，致有記憶力減退、反應遲鈍及聽力受損之後遺症，再犯
    危險性較低，亦認被告無施以強制治療之必要，併此敘明。
六、公訴意旨另以：被告於95年7月至9月間，在其承租位於新北
    市新店區之租屋處內，趁其與Ｂ女單獨在家之際，進入Ｂ女
    房間並反鎖房門，違反Ｂ女意願，先徒手撫摸Ｂ女胸部，復
    以其性器官摩擦Ｂ女性器官等方式，先後強制猥褻得逞，因
    認被告此部份亦涉犯刑法第224條之1之對於14歲以下之女子
    強制猥褻罪。經查：被害人Ｂ女及其母Ａ女自95年6月底即
    搬離被告承租之新北市新店區，而遷至新北市烏來區居住，
    已如前述；則被告於95年7月至9月間自無對Ｂ女為此部分猥
    褻犯行之可言，亦查無積極證據足資證明被告有公訴人所指
    此部份強制猥褻犯行，惟公訴人既認被告此部分犯行，與前
    述有罪部分具連續犯裁判上一罪之關係，爰不另為無罪之諭
    知，附此敘明。
據上論斷，應依刑事訴訟法第369條第1項前段、第364條、第299
條第1項前段、刑法第2條第1項、修正前刑法第56條、第224條之
1，判決如主文。
本案經檢察官劉異海到庭執行職務。
中    華    民    國   100    年    11    月    29    日
                  刑事第八庭審判長法  官  林恆吉 
                                  法  官  黃斯偉 
                                  法  官  王偉光  
以上正本證明與原本無異。
如不服本判決，應於收受送達後10日內向本院提出上訴書狀，其
未敘述上訴之理由者並得於提起上訴後10日內向本院補提理由書
（均須按他造當事人之人數附繕本）「切勿逕送上級法院」。
                                  書記官  王秀雲 
中    華    民    國   100    年    11    月    29    日
附錄：本案論罪科刑法條
中華民國刑法第224條之1
（加重強制猥 褻罪）
犯前條之罪而有第222條第1項各款情形之一者，處3年以上10年
以下有期徒刑。
中華民國刑法第222條
（加重強制性交罪）
犯前條之罪而有下列情形之一者，處7年以上有期徒刑：
一、二人以上共同犯之者。
二、對未滿十四歲之男女犯之者。
三、對精神、身體障礙或其他心智缺陷之人犯之者。
四、以藥劑犯之者。
五、對被害人施以凌虐者。
六、利用駕駛供公眾或不特定人運輸之交通工具之機會犯之者。
七、侵入住宅或有人居住之建築物、船艦或隱匿其內犯之者。
八、攜帶兇器犯之者。
前項之未遂犯罰之。